【裁判字號】    90,再易,11
【裁判日期】    901031
【裁判案由】    排除侵害
【裁判全文】
臺灣屏東地方法院民事判決  九十年度再易字第一一號
    再 審 原告  乙○○
    訴訟代理人  甲○○
    再 審 被告  丁○
                丙○
右當事人間請求排除侵害事件，再審原告對於中華民國九十年五月三十日本院九十年
度再易字第三號確定判決提起再審之訴，本院判決如左：
    主      文
再審之訴駁回。
再審訴訟費用由再審原告負擔。
    事      實
甲、再審原告方面：
一、聲明：請求判決原確定判決廢棄，駁回再審被告之訴。
二、陳述：
    再二審原告前與再二審被告間請求排除侵害事件，業經鈞院八十九年度簡上字第
    一一三號於八十九年十二月十二日作出判決，究該件將原判決廢棄所採用之事實
    及理由，不外以再二審被告丁○與丙○之夫邱國舉等二人抗辯所稱系爭土地原告
    訴外人卓明壽所有，其二人係於六十年九月六日向該訴外人卓明壽所購（見原判
    決第四頁第二行第二句起）並稱，因當時不能分割，故先將土地登記為第三人共
    有，嗣上訴人丁○於系爭土地建築房屋後，方於六十八年間委由代書辦理分割登
    記，惟代書竟將再二審被告丁○所建在系爭頂信段五五五地號土地於分割登記申
    請書上填載為訴外人卓明壽所有，而將頂信段五四七號土地填載為再二審被告丁
    ○所有。又指再審被告丁○越界建屋之時卓明壽（含本件再二審原告）並未即提
    出異議，而依民法第七百九十六條規定主張卓明壽即不得請求再審原告等人移去
    或變更其建築物云云。惟按民事訴訟法第二百七十七條設有「當事人主張有利於
    己之事實者，就其事實有舉證之責任」之規定，因此本件前審法院確定判決中之
    再審被告丁○與丙○以及前審判長等人，由於未於上訴理由狀內，以及判決中，
    將足生影響本件判決之重要證物提出並加以詳予斟酌，顯然有違民事訴訟法第四
    百九十七條就足影響本件判決之重要證物漏未斟酌之違法，詳細之情事與事項及
    理由如下：
 (一) 台灣屏東地方法院民事判決書中第四頁第二行第二句起，作有認定本件系爭土地
    係再審被告丁○與丙○之夫邱國舉等二人於六十年九月六日向訴外人卓明壽所購
    之情事。然查再審被告丙○所呈簡易庭之答辯狀中，卻另聲稱再審被告丙○係於
    六十四年三月八日與再審被告丁○所購買，顯然原審判決所認定之「人」、「事
    」、「時」等均與再二審被告丙○所辯稱之事實完全不符，由此可證前原審對於
    再二審被告丙○所呈庭之答辯狀所述之事實有漏未斟酌致有違誤之情事。且對於
    再審被告丁○與再審被告丙○現所居住之房屋究竟係「何人所建造」，以及「建
    造於何年」等二項事實均亦有未審查有無具體且積極之證據之不法情事，以致裁
    判認定再審等二人係有「逾越疆界建築房屋」之事由，顯然原前審對於以上所指
    之二項事實相關之重要證物均有漏未斟酌，有率認事實之違法判決情事。
 (二) 本件前審判決認定於六十八年再審被告丁○委由代書辦理系爭土地分割登記之際
    ，土地代書有將再審被告丁○建屋所在之系爭頂信段五五五地號土地誤將分割登
    記申請書填載為訴外人卓明壽所有，而將頂信段五四七號土地填載為再審被告丁
    ○所有。經核土地代書林政三所呈地政機關之土地登記清冊中，所有權利範圍明
    確註記（地號八三三、八三三─一、八三三─二）面積為三二○平方公尺，訴外
    人卓明壽持分三十三分之二十一，而再審被告丁○持分三十三分之一十二經換算
    面積應為一一六．三六平方公尺，再查「共有土地所有權分割契約書」明確載明
    現登記為再二審原告名下之頂信段五五五地號土地面積為一五四平方公尺，顯然
    此筆土地之面積已經超越再審被告丁○應得部分有三七．六四平方公尺而不符，
    由此可證再二審被告丁○於本件案內抗辯所稱土地代書誤將頂信段五五五地號及
    頂信段五五七地號之土地互為錯誤登記乙節係為無據，並且另可得證再二審被告
    丁○所呈庭之「土地買賣合約書」、「共有土地所有權分割契約書」等證物，均
    與本件系爭之標的物無涉。又前原審所認定系爭土地「因當時不能分割，故先將
    土地登記為三人共有」之說詞，係未依證據論定之，而且全憑再審被告丁○一面
    之詞作出不利再二審原告之裁判，顯然本件前原審對於本件此足生影響於判決之
    事實與證物等，顯有漏未斟酌而判決之違法之情事。
 (三) 本件前審判決認定再二審被告丁○所辯當初越界建屋之時卓明壽（含本件再二審
    原告在內）並未依民法第七百九十六條立即提出異議，故主張卓明壽等人如今即
    不得再請求上訴人移去或變更其建築物。然核「民法七百九十六條所謂土地所有
    人建築房屋逾越疆界係指土地所有人在其自己土地建築房屋僅其一部份逾越疆界
    而言，若其房屋之全部建築於他人之土地則無同條之適用。」最高法院二十八年
    上字第六三四號著有判例可資參照，本件再二審被告丁○與丙○所居住建築物，
    姑且不論究竟係何人所建造，單憑該建築物將再二審原告五五五地號之土地全部
    占有之情事觀之，已顯然可見前原審判決時並未參酌最高法院是項裁判意旨，而
    未將屏東縣東港地政事務所土地複丈成果圖列入審酌，亦有重要證物漏未斟酌違
    法。
 (四) 綜上所述，足證本件前原審法院之判決有未依證據法則判案，並且其對事實之認
    定有諸多之違誤，以及對足生影響本件再審原告有利之判決的重要證物均疏漏未
    審酌。
 (五) 另查民事訴訟法第二百二十條規定「裁判依本法應用判決者外以裁定之」，又同
    法第二百二十一條第一項規定「判決，除別有規定外，應本於當事人之言詞辯論
    為之」惟查本件法院既令再審原告繳交再審之訴訟費，然卻未開庭令訴訟之兩造
    作言詞辯論之審理，並且亦未說明其係依據何項規定准其得不經訴訟之兩造言詞
    辯論即作出九十年度再易字第三號之判決，足證本件有違背法令故難令再二審之
    原告甘服，為此依據民事訴訟法第四百九十七條之規定，提起再二審之訴。
乙、再審被告方面：
一、聲明：請求判決再審之訴駁回。
二、陳述：
 (一) 按再審之訴，應於三十日之不變期間內提起，前項期間自判決確定時起算，民事
    訴訟法第五百條第一項、第二項定有明文；又當事人以有同法第四百九十七條其
    經第二審確定之判決，如就足影響於判決之重要證物漏未斟酌之情形提起再審之
    訴，應認此項理由於裁判送達時當事人即可知悉，故計算是否逾三十日之不變期
    間，應自裁判確定時起算。本件前審第二審判決業於八十九年十二月十八日送達
    兩造，依同法第三百九十八條第二項規定，自該期日確定，乃再審原告遲至九十
    年七月二日始提起再二審之訴，顯非合法，自應以裁定駁回。
 (二) 本件再審原告提起再二審之訴，似專就前審第二審確定判決而聲明不服，惟在此
    之前已經鈞院九十年度再易字第三號判決駁回其再審之訴，茲又以相同理由再次
    主張，不僅違背程序，抑且誤解法律規定，突顯當事人濫用權利，殊屬毫無理由
    ，不足取法。
 (三) 再審之訴不合法者，法院應以裁定駁回之，再審之訴顯無再審理由者，得不經言
    詞辯論，以判決駁回之，為民事訴訟法第五百零二條之規定。再審原告以鈞院九
    十年度再易第三號判決未經言詞辯論，認有違背法令，實則該判決理由第三點已
    有詳述，略謂難認原確定判決有何足以影響裁判之重要證物，漏未斟酌之處，是
    其提起本件再審之訴「顯無理由」，爰不經言詞辯論，逕以判決駁回其再審之訴
    等語，足見再審原告之認知不無錯誤。
丙、本院依職權調閱本院八十九年度簡上字第一一三號卷、九十年度再易字第三號卷
    。
    理      由
一、本件再審原告業已指明係對本院九十年度再易字第三號確定判決提起再審之訴，
    並以該判決違反民事訴訟法第二百二十條、第二百二十一條第一項之規定，而具
    再審事由。惟按再審之訴顯無再審理由者，得不經言詞辯論，以判決駁回之，民
    事訴訟法第五百零二條第二項定有明文；自屬同法第二百二十一條第一項所謂之
    「別有規定」，而不以言詞審理主義為必要。本院九十年度再易字第三號判決理
    由第三點對此復已敘明：「本件再審原告認原確定判決有證據未調查斟酌部分，
    純屬原審對於證據及調查方法取捨之職權，且就本院原判決已就證據及調查方法
    論述甚詳，再審原告猶執前詞指摘，依前揭說明，難認原確定判決有何足影響於
    裁判之重要證物，漏未斟酌之處，是其提起本件再審之訴顯無理由，爰不經言詞
    辯論，逕以判決駁回其再審之訴。」等語甚詳，從而，其逕以判決駁回再審原告
    之訴，於法即無不合，再審原告率爾主張該判決違背法令，顯無理由。
二、至再審原告其餘主張，既非對本院九十年度再易字第三號確定判決有何指摘，原
    非本院應予審究。況按民事訴訟法第四百三十六條之七固規定：對於簡易訴訟程
    序之第二審確定終局判決，如就足影響於裁判之重要證物，漏未斟酌者，得提起
    再審之訴；惟所謂「重要證物漏未斟酌」者，參諸同法第四百九十七條立法理由
    ，應指前簡易訴訟程序第二審言詞辯論終結前，已經存在並已為證據聲明之證據
    ，而第二審並未認為不必要而忽略證據聲明未為調查，或已為調查而未就其調查
    之結果予以判斷者而言，且必須該證物「足影響於判決」，亦即，須各該證物之
    未經斟酌，自形式上觀察，對於判決結果有影響之情形。本件再審原告因排除侵
    害事件，不服本院八十九年度簡上字第一一三號判決，無非以原審法院對於再審
    被告丙○所呈答辯狀、土地代書林政三所呈地政機關之土地登記清冊、共有土地
    所有權分割契約書、及屏東縣東港地政事務所複丈成果圖漏未斟酌云云，然查再
    審原告前開主張，業據其於原審提出，且或經原審調查斟酌，並於原確定判決理
    由欄內敘明，或於判決之結果並無影響，而均尚不足認原審有重要證物漏未斟酌
    之違法，已據本院九十年度再易字第三號判決述之甚明，再審原告猶執前詞，據
    以提起本件再審之訴，自無理由。綜上，本件再審之訴顯無理由，爰不經言詞辯
    論，逕以判決駁回其再審之訴。
三、依民事訴訟法第五百零二條第二項、第七十八條，判決如主文。
中      華      民      國    九十      年      十      月    三十一    日
                                    臺灣屏東地方法院民事第二庭
~B審判長法官  洪有川
~B法      官  黃義成
~B法      官  王幸華
右為正本係照原本作成
不得上訴
~B法院書記官  江永年
中      華      民      國    九十      年      十      月    三十一    日


司法院資訊處製作；財團法人民間司法改革基金會備份。
